【裁判字號】    90,易,3057
【裁判日期】    901226
【裁判案由】    業務過失傷害
【裁判全文】
臺灣高雄地方法院刑事判決                          九十年度易字第三五七號
    公  訴  人  臺灣高雄地方法院檢察署檢察官
    被      告  丙○○
    選任辯護人  呂富田
                黃宏綱
右列被告因業務過失傷害案件，經檢察官提起公訴（八十九年度調偵字第五○八號）
，本院判決如左：
    主  文
丙○○從事業務之人，因業務上之過失傷害人致重傷，處有期徒刑捌月。
    事  實
一、陸寶麟係位於高雄縣橋頭鄉○○村○○路二十之一號「金東寶企業有限公司」（
    實際上並未辦理公司登記）負責人，該公司從事拖把之製造，其為從事業務之人
    ，自八十六年間起僱用乙○○○在該公司擔任踩布、包裝、捆貨等拖把製造及包
    裝之工作，陸寶麟明知對勞工乙○○○應施以從事工作及預防災變所必要之安全
    衛生教育、訓練，並對於機械之齒輪有危害勞工之虞之部分，應有防護罩之設備
    ，且依當時情況，又無不能注意之情形，竟疏於注意，於八十九年四月一日十一
    時左右，在上開公司內，乙○○○在操作未於齒輪處加裝防護罩之裁布機時，因
    布綑過重，不易踩布、裁布，乙○○○欲繞過裁布機以便踩布、裁布時，不慎衣
    服被該裁布機齒輪捲入，導致左手亦迅速被機械捲進，致受有左側手臂、手腕、
    手掌嚴重壓碎，經送往高雄榮民總醫院施以緊急手術，最後必須將左手前臂下截
    肢之重傷害。
二、案經被害人乙○○○訴由台灣高雄地方法院檢察署檢察官偵查起訴。
    理  由
一、訊據被告陸寶麟對右開告訴人乙○○○遭裁布機壓碎手臂，致須截肢乙事坦承不
    諱，惟矢口否認有何業務過失傷害之犯行，辯稱：告訴人至公司上班時，有教導
    告訴人如何操作使用該裁布機，且伊有叮嚀公司之員工，離開裁布機時，應先將
    電源開關關閉，本件是告訴人自己走到機器後面撿布，衣袖被機器捲入，手才被
    剪斷的云云。經查：前揭事實業據告訴人指述綦詳，被告固執前揭情詞置辯，惟
    查：
    （一）本件案發後，行政院勞工委員會南區勞動檢查所曾於九十年二月二十三日
          派員到被告公司進行檢查，結果並無任何有關告訴人乙○○○之勞工安全
          衛生教育訓練資料。被告固舉公司其他任職之員工到庭證述業已對每位到
          職之員工實施職前訓練云云，惟證人丁○○證述被告對之實施教育訓練之
          過程係稱：「他（指被告）有教我們如何操作，還說要離開時要將電源關
          掉。大概教了一、二天後，就放手讓我自己操作。」而另一證人甲○○○
          亦證稱：「老闆有教過如何使用，大概教了一、二天就放手讓我自己操作
          。」等語（見本院九十年九月十八日筆錄）。參諸證人上開證詞可知，被
          告對新進員工所實施之訓練，乃著重於如何操作使用該機器，與完整之勞
          工安全衛生教育訓練，應同時注重對操作機械性能及危險性之認識、緊急
          狀況之處置、職業傷害及職業病之預防等課程，顯然仍有相當大之差距。
          按雇主對勞工應施以從事工作及預防災害所必要之安全衛生教育訓練；雇
          主對於新僱勞工，或在職勞工於變更工作前，應使其接受適於各該工作必
          要之安全衛生教育訓練，勞工安全衛生法第二十三條第一項及勞工安全衛
          生教育訓練規則第十三條第一項分別定有明文。且教育訓練課程及時數，
          應依該規則附表十一（參閱行政院公報第六卷二十七期第四十八頁）之規
          定辦理。故被告顯然並未對告訴人施以適當之安全衛生教育訓練，難認其
          無過失之可言。
    （二）又本件案發當時依警方所拍攝之照片觀之，告訴人所使用之裁布機齒輪並
          未加蓋防護罩，此有高雄縣警察局橋頭分駐所函附之現場照片二張可稽，
          參以被告復自承：案發前裁布機傳動齒輪之防護罩已掉落好幾個月．．．
          告訴人有告訴其防護罩掉了，其有試著裝上去，但一直裝不上去等語（見
          八十九年度調偵字第五○八號卷第三六頁及本院九十年八月二十八日筆錄
          ），更足徵案發當時告訴人所使用之裁布機齒輪未加裝防護罩乙事為真。
          按雇主對於機械之原動機、轉軸、齒輪、帶輪、飛輪、傳動輪、傳動帶等
          有危害勞工之虞之部分，應有護罩、護圈、套胴、跨橋等設備，勞工安全
          衛生設施規則第四十三條定有明文。被告身為雇主，理應知道上述規定，
          何況被告經營該事業多年，對於齒輪未加裝防護罩之危險自有預見，竟放
          任防護罩掉落數月未加防範，致告訴人不慎遭裁布機壓碎手臂而遭截肢，
          且依當時情形，又非不能注意，竟疏未注意致發生該重傷害情事，自有過
          失。
    （三）另被告固辯稱係告訴人未依其叮嚀於離開裁布機時將電源關閉，始造成傷
          害云云。惟查，告訴人當時僅係起身將裁布拉開，並無停止操作、或休息
          之意，業據告訴人陳明在卷（見本院九十年八月二十八日筆錄），故告訴
          人當時未將電源關閉，尚難謂有違背被告之叮嚀。至證人丁○○、施王來
          鳳於本院九十年九月十八日審理中固證稱：被告有交待不論任何原因，只
          要起離開裁布機一律關閉電源等語，業已一般正常操作機械之程序有違，
          顯係迴護被告之說詞，尚難採為被告有利之認定。況縱認本件傷害之發生
          ，告訴人亦有過失，惟被告既有前述所述之過失，自亦不得因此免除被告
          過失之責任。
    （四）再本案之裁布機，被告於案發後業已於齒輪部分加裝防護罩，此有被告庭
          呈之照片一張在卷可按。而依該裁布機加裝防護罩之情形觀之，明顯地，
          倘若當時已安裝防護罩，應可防止被害人之手臂被捲入。由此亦足證明被
          告未於裁布機安裝防護罩之過失行為，與告訴人受重傷間，實具有相當因
          果關係。此外，被告左手臂遭裁布機之齒輪捲入，造成左手前臂下截肢等
          情，復有高雄榮民總醫院診斷證明書一紙附卷可憑，而告訴人之左前臂既
          已截肢，顯已達刑法第十條第四項第四款所稱毀敗一肢以上機能之重傷害
          標準。綜上所述，被告過失責任甚明，所辯不足採信，本件事證明確，被
          告犯行可堪認定。
二、被告為「金東寶企業有限公司」之負責人，為從事業務之人，是核被告所為，係
    犯刑法第二百八十四條第二項後段業務過失致重傷罪。爰審酌被告身為事業負責
    人，竟枉顧員工之生命安全，未依法提無安全之工作環境，致告訴人因而受到嚴
    重之傷害，且因被告並未為員工投保任何保險，致員工求償無門，至今尚未與告
    訴人達成和解等一切情狀，量處如主文所述之刑，以資儆懲。
據上論斷，應依刑事訴訟法第二百九十九條第一項前段、刑法第二百八十四條第二項
後段，罰金罰鍰高標準條例第一條前段，判決如主文。
本案經檢察官洪信旭到庭執行職務
中      華      民      國      九十      年      十二    月  二十六    日
                                  臺灣高雄地方法院刑事第二庭
                                      審判長法  官  宋明中
                                            法  官  陳志銘
                                            法  官  高英賓
右正本證明與原本無異。
如不服本判決，應於判決送達後十日內，向本院提出上訴狀。
                                            書記官  林雯琪
中      華      民      國      九十      年      十二    月  二十七    日
附錄論罪科刑法條：
中華民國刑法第二百八十四條第二項
從事業務之人，因業務上之過失傷害人者，處一年以下有期徒刑、拘役或
一千元以下罰金，致重傷者，處三年以下有期徒刑、拘役或二千元以下罰
金。


司法院資訊處製作；財團法人民間司法改革基金會備份。
